臺灣臺中地方法院刑事判決　　　　　　　　　　　　　　九十年度訴字第一四六號
　　公　訴　人　臺灣台中地方法院檢察署檢察官
　　被　　　告　甲○○
　　指定辯護人　本院公設辯護人乙○○
右列被告因貪污治罪條例案件，經檢察官提起公訴（八十九年度偵字第一九六一五號
），本院判決如左：
    主  文
甲○○依據法令從事公務之人員，竊取公有財物，處有期徒刑貳年，褫奪公權參年，
緩刑伍年。
    事  實
一、甲○○為臺灣土地銀行所僱用之工友，於民國八十九年十月二十三日調派臺灣土
    地銀行太平分行（下稱土銀太平分行）任職，擔任打掃、分送公文及單位主管所
    指定之工作，乃從事公務之人員，竟意圖為自己不法之所有，乘土銀太平分行出
    納襄理蔡桂華指派其協助綑鈔之機會，於八十九年十一月一日上午十時許，利用
    該分行出納室攝影機死角之漏洞，竊取該分行所庫存公有之現金新台幣（下同）
    一百萬元，將之混雜在傳票中放入籃子裡，攜往會議室櫥櫃藏放，至當日十七時
    二十分許下班時，帶出銀行。事後甲○○因良心不安，遂委託其祖母彭施慈娥於
    翌日上午八時五十分許，以電話向土銀太平分行經理吳正雄坦承上情，隨即由土
    銀太平分行副理陳忠興等人依吳正雄指示，前往甲○○位在台中縣太平市○○里
    ○○路六三四號住處取回九十萬元，其餘十萬元甲○○則委由彭施慈娥先代為歸
    還。甲○○並於竊取上述公有財物後，於該管公務員發覺前，於八十九年十一月
    六日中午十二時三十分許，與陳忠興前往臺中縣警察局霧峰分局新平派出所向警
    員林銘煥辦理自首，表示願依法接受裁判。
二、案經臺中縣警察局霧峰分局報請臺灣台中地方法院檢察署檢察官偵查起訴。
    理  由
一、訊據被告甲○○對其在土銀太平分行擔任工友，而於右開時、地竊取該分行所庫
    存公有現金一百萬元之犯行，坦承不諱。而被告上述自白核與：(一)該分行襄理蔡
    桂華所證述：當天確有委請被告在該分行之出納室中協助綑鈔，此處攝影機無法
    錄得；(二)該分行副理陳忠興所證述：翌日上午因接獲被告祖母彭施慈娥之電話，
    得悉此事，後經彭施慈娥與該分行經吳正雄商談後，依吳正雄之指示與該分行另
一名襄理前往被告之住處取回九十萬元，另由彭施慈娥補足十萬元；(三)該分行經
    理吳正雄所證述：被告於八十九年十月二十三日從台中分行調派至該分行擔任工
    友，負責打掃、分送公文及單位主管所指定之工作，八十九年十一月二日上午接
    獲陳忠興之電話，得知此事，經與彭施慈娥在電話中確認後，指示陳忠興前往取
    回金額；(四)被告之祖母彭施慈娥所證述：被告告知此事後，委其於八十九年十一
    月二日上午八時五十分以電話向銀行坦承，隨後銀行前來取回九十萬元，其再補
    足短缺之十萬元；(五)警員林銘煥所證述：被告於八十九年十一月六日中午十二時
    三十分許，前去自首等語，均相符合。此外，復有：(一)被告在臺灣土地銀行之「
    行員人事綜合資料卡」、「行員個人經歷卡」各一件，(二)被告竊取後，該分行出
    納現金短少一百萬元，由該分行出納人員陳核此項事實之「申請單」影本，及掛
    列「其他應收款」之「現金支出傳票」影本各一紙，(三)被告委由證人彭施慈娥補
    足十萬元，彭施慈娥提領此十萬元之「取款憑條」影本、土銀太平分行「銀行部
    現金收入傳票」影本各一張等證據方法，足資佐證。被告之自白顯與事實相符，
    得為證據。故本件事證明確，被告在土銀太平分行任職，負責打掃、分送公文及
    單位主管所指定之工作，為依據法令從事公務之人員，所為竊取公有財物之犯行
    ，足可認定。
二、核被告甲○○所為，係犯貪污治罪條例第四條第一項第一款之竊取公有財物罪。
    惟被告於犯罪被發覺前，主動向臺中縣警察局霧峰分局新平派出警員自首，而接
    受裁判，並自動繳交全部所得財物一百萬元，已見前述，應依該條例第八條第一
    項減輕其刑，且由於上述第八條第一項同時有免除其刑之規定，則依刑法第六十
    六條，其減輕得減至三分之二。再觀被告犯罪之情狀，於行竊後隨即良心不安，
    而委由長輩迅於翌日上班後不久，坦承犯行，繳交全部所得財物，年邁之祖母更
    是積極從旁協助，無非以被告正值青年，莫因此斷送前程，在客觀上實足以引起
    一般人同情，認為即予宣告法定最低度之刑，猶嫌過重，而堪予憫恕，乃依刑法
    第五十九條遞減輕其刑。爰審酌被告無法抗拒貪念之犯罪動機，犯罪手段尚非激
    烈，實際上之危害不大，並知悔改，犯後態度良好等一切情狀，量處如主文所示
    之刑，及依貪污治罪條例第十七條之規定，宣告褫奪公權三年。復查被告未曾受
    有期徒刑以上刑之宣告，有臺灣高等法院被告全國前案紀錄表、臺灣台中地方法
    院檢察署刑案資料查註紀錄表各一份在卷可按，被告因一時失慮，誤犯本案，經
    此教訓後，應知所警惕，信無再犯之虞，本院因認前開所宣告之刑，以暫不執行
    為適當，併予宣告緩刑伍年，以啟自新，並觀後效。至被告犯罪所得財物一百萬
    元，既已悉數繳交土銀太平分行，有如前述，即無須再依貪污治罪條例第十條之
    規定追繳，附此敘明。
據上論斷，應依刑事訴訟法第二百九十九條第一項前段，貪污治罪條例第四條第一項
第一款、第八條第一項、第十七條，刑法第十一條前段、第五十九條、第三十七條第
二項、第七十四條第一款，判決如主文。
中      華      民      國      九十一    年      一      月      十    日
                                        法  官  莊  深  淵
右正本證明與原本無異。
如不服本判決，應於送達後十日內向本院提出上訴狀（須附繕本），上訴於台灣高等
法院台中分院。
                                        書記官
中      華      民      國      九十一    年      一      月      十    日
附錄論罪科刑法條
貪污治罪條例第四條：
有下列行為之一者，處無期徒刑或十年以上有期徒刑，得併科新台幣一億元以下罰金
：
一  竊取或侵占公用或公有器材、財物者。
二  藉勢或藉端勒索、勒徵、強占或強募財物者。
三  建築或經辦公用工程或購辦公用器材、物品，浮報價額、數量、收取回扣或有其
    他舞幣情事者。
四  以公用運輸工具裝運違禁物品或漏稅物品者。
五  對於違背職務之行為，要求、期約或收受賄賂或其他不正利益者。
前項第一款至第四款之未遂犯罰之。
